【裁判字號】    98,交聲,170
【裁判日期】    980115
【裁判案由】    聲明異議
【裁判全文】
臺灣臺中地方法院交通事件裁定         98年度交聲字第170號
原處分機關  交通部公路總局臺中區監理所
異  議  人  甲○○
即受處分人
上列異議人即受處分人因違反道路交通管理處罰條例案件，對於
交通部公路總局臺中區監理所中華民國97年11月24日中監違字第
裁60-GD0000000號所為之裁決處分 (原舉發案號：中市警交字第
GD0000000號)，聲明異議，本院裁定如下：
    主  文
異議駁回。
    理  由
一、原處分意旨略以：異議人即受處分人(下稱受處分人)甲○○
    於民國96年11月1日上午6時30分，駕駛車牌號碼1358-TZ號
    自小客車，在臺中市○區○○路、進化路口處，因「經酒精
    濃度測定每公升0.25毫克，因而肇事致人受傷」之違規，經
    臺中市警察局第三分局依違反道路交通管理處罰條例第35條
    第1項第1款以中市警交字第GD0000000號違反道路交通管理
    事件通知單當場舉發，本所於97年11月24日以中監違字第裁
    60-GD0000000號裁決書，裁處罰鍰新臺幣 (下同)19,500 元
    ，並吊扣駕駛執照24個月(移送書誤載為12個月)，施以道安
    講習(已執行吊扣駕駛執照24個月)等語。
二、聲明異議意旨略以：受處分人酒駕違規案件，已經臺灣臺中
    地方法院檢察署檢察官依刑事訴訟法第253條之1為緩起訴處
    分，並向國庫支付2萬元，惟臺中區○○○○○道路交通管
    理處罰條例第35條第1項第1款裁決罰鍰19,500元，有違行政
    罰法第26條「一事不二罰」之立法意旨，請求撤銷臺中區監
    理所有關罰鍰部分，爰聲明異議等語 (裁處吊扣駕駛執照及
    施以道安講習部分未據異議)。
三、按受處分人不服道路交通管理處罰條例第8條主管機關所為
    之處罰，得於接到裁決書之翌日起20日內，向管轄地方法院
    聲明異議；依道路交通管理處罰條例第87條規定向管轄法院
    聲明異議之期間，自裁決送達之翌日起算，並得依法扣除在
    途期間及聲請回復原狀；交通法庭認聲明異議不合法律上之
    程式或其異議權已喪失者，應以裁定駁回之，但其不合法律
    上之程式可補正者，應先定期命為補正，逾期不補正者，即
    予駁回。道路交通管理處罰條例第87條第1項、道路交通案
    件處理辦法第12條、第18條分別定有明文。次按處理違反道
    路交通管理事件，有關文書送達之程序，依行政程序法之規
    定；又送達，於應受送達人之住居所、事務所或營業所為之
    ；於應送達處所不獲會晤應受送達人時，得將文書付與有辨
    別事理能力之同居人、受僱人或應送達處所之接收郵件人員
    。應受送達人或其同居人、受僱人、接收郵件人員無正當理
    由拒絕收領文書時，得將文書留置於應送達處所，以為送達
    ；又送達不能依前2條規定為之者，得將文書寄存送達地之
    地方自治或警察機關，並作送達通知書2份，1份黏貼於應受
    送達人住居所、事務所、營業所或其就業處所門首，另1份
    交由鄰居轉交或置於該送達處所信箱或其他適當位置，以為
    送達。前項情形，由郵政機關為送達者，得將文書寄存於送
    達地之郵政機關。寄存機關自收受寄存文書之日起，應保存
    3個月，違反道路交通管理事件統一裁罰基準及處理細則第5
    條，行政程序法第72條第1項前段、第73條第1項、第3項、
    第74條分別定有明文。而我國現行法制就文書之送達係採「
    到達主義」，此為民事訴訟起訴、上訴及刑事訴訟之上訴計
    算時效及上訴期限所採行，並觀之道路交通案件處理辦法第
    13條前段規定：「聲明異議，應以司法狀紙，敘述異議之理
    由，提出於原處分機關為之」，堪認交通異議案件亦採「到
    達主義」，有關異議期間之計算應以聲明異議書狀到達有權
    處理機關 (含管轄法院及原處分機關)之日為準。又92年2月
    7日修正之民事訴訟法第138條第2項規定「寄存送達，自寄
    存之日起，經10日內發生效力。」，然行政程序法第74條就
    寄存送達已自行規定，該條文中並無10日生效之規定，亦未
    準用民事訴訟法，故民事訴訟法關於寄存送達之規定，於行
    政程序自難適用 (最高行政法院95年度裁字第2663號裁定意
    旨參照)。準此，舉發違反道路交通管理事件通知單送達時
    若依行政程序法第74條規定寄存送達者，於合法寄存送達時
    即發生送達效力，合先敘明。
四、經查：本件受處分人甲○○因前揭酒精濃度測定每公升0.25
    毫克因而肇事致人受傷之交通違規行為，經臺中市警察局第
    三分局警員以中市警交字第GD0000000號違反道路交通管理
    事件通知單當場掣單舉發，原處分機關於97年11月24日以中
    監違字第裁60-GD0000000號裁決書，裁處罰鍰19,500元，並
    吊扣駕駛執照24個月，施以道安講習，該裁決書嗣以郵務掛
    號之方式送達至受處分人戶籍地址，因未會晤受處分人本人
    ，亦無受領文書之同居人、受僱人或應送達處所之接收郵件
    人員，於97年11月27日寄存於臺中何厝郵局，送達人員並製
    作送達通知書兩份，1份粘貼於應受送達人門首，另1份置於
    受送達處所信箱或適當位置以為送達等情，有受處分人全戶
    戶籍資料查詢結果、上開違反道路交通管理事件裁決書及送
    達證書各1份附卷可稽，揆諸上開規定，本件違反道路交通
    管理事件裁決書於97年11月27日已合法送達予受處分人，核
    無違誤。是以，受處分人之聲明異議期間應自該裁決書送達
    之翌日(即97年11月28日)起算20日，即至同年12月18日屆滿
    ，受處分人遲至98年1月5日始具狀聲明異議，有其聲明異議
    狀1紙暨其上蓋用之交通部公路總局臺中區監理所總收文章
    存卷可按，顯已逾法定之20日異議期間，其聲明異議不合法
    律上之程式，且無從補正，於法自有未合，應予駁回。
五、依道路交通管理處罰條例第87條第2項、道路交通案件處理
    辦法第18條前段，裁定如主文。
中    華    民    國    98    年    1     月    15    日
                  交通法庭    法  官   簡芳潔
以上正本證明與原本無異。
如不服本裁定，應於收受送達後5日內向本院提出抗告狀。（應
附繕本）
                              書記官   呂苗澂
中    華    民    國    98    年    1     月    15    日


司法院資訊處製作；財團法人民間司法改革基金會備份。
